【裁判字號】    98,訴,152
【裁判日期】    981023
【裁判案由】    侵權行為損害賠償
【裁判全文】
臺灣臺北地方法院民事判決               98年度訴字第152號
原      告  甲○○
被      告  乙○○
訴訟代理人  丙○○
            丁○○
上列當事人間請求侵權行為損害賠償事件，本院於民國98年9月
23日言詞辯論終結，判決如下：
    主      文
被告應給付原告新臺幣玖萬貳仟參佰柒拾陸元，及自民國九十八
年五月十三日起至清償日止，按年息百分之五計算之利息。
原告其餘之訴駁回。
訴訟費用由被告負擔百分之二，餘由原告負擔。
本判決第一項得假執行。但被告如以新臺幣玖萬貳仟參佰柒拾陸
元為原告預供擔保，得免為假執行。
原告其餘假執行之聲請駁回。
    事實及理由
一、按附帶民事訴訟除本編有特別規定外，準用關於刑事訴訟之
    規定，但經移送或發回、發交於民事庭後，應適用民事訴訟
    法，刑事訴訟法第490 條定有明文。又訴狀送達後，原告不
    得將原訴變更或追加他訴，但擴張或減縮應受判決事項之聲
    明者，不在此限，亦為民事訴訟法第255 條第1 項第3 款所
    明定。原告於刑事訴訟第一審辯論終結前之民國97年3 月28
    日提起附帶民事訴訟，請求被告給付新臺幣（下同）200 萬
    元，及自97年3 月28日起算之遲延利息，嗣於訴狀送達、刑
    事庭97年度交簡附民字第10號裁定移送民事庭後之97年6 月
    10日，復就工作能力減損部分提出書狀請求被告給付150 萬
    元，及自97年6 月10日起算之遲延利息，經刑事庭97年度交
    簡上附民字第7 號裁定移送民事庭。經本院行使闡明權，原
    告主張刑事庭97年度交簡上附民字第7 號裁定移送部分係屬
    追加，非另行提起附帶民事訴訟，並於97年12月1 日將聲明
    請求之金額由350 萬元（200 萬元、150 萬元）擴張為3,78
    7,312 元，按之上開規定，其擴張應受判決事項之聲明，應
    予准許，爰由本院依第一審程序就原告上開請求併為審究。
二、原告起訴主張：
  (一)被告於96年10月6 日下午7 時30分許，駕駛車號9687-MQ 自
    小客車，沿臺北市中山區○○○路行駛至長春路口南側迴轉
    道進入新生北路高架橋下汽車迴轉道時，因過失致其所駕駛
    之自小客車左前車頭撞及行經該處擬穿越新生北路之原告，
    造成原告受有左脛腓骨閉鎖性骨折併蜂窩組織炎之傷害，爰
    依民法第184 條第1 項前段、第2 項前段、第191 條之2 前
    段、第193 條第1 項、第195 條第1 項規定，請求被告賠償
    原告所受財產上及非財產上之損害等語。
  (二)原告各項請求如下：
  1.醫療費用部分：
    原告自96年10月6 日迄今，已支出醫療費用計9,780 元，另
    因兩次開刀需支出手術費、醫療費用7,432 元、12,000元，
    醫療費用合計29,212元（9,780 ＋7,432 ＋12,000＝29,212
    ）。
  2.看護費部分：
    原告因受左脛骨骨折併蜂窩組織炎之傷害，歷經兩次重大手
    術，96年10月6 日至96年10月20日、97年1 月15日至97 年1
    月23日，住院期間計24日，住院期間看護費用，以每日2,00
    0 元計算，計48,000元，96年10月6 日至97年3 月31日，扣
    除住院期間，計162 日，日常生活仍須家人看護，以每日1,
    000 元計算，計162,000 元，看護費合計10,000元（48,000
    ＋162,000＝210,000） 。
  3.往返醫院車資：
    原告回診次數計15次，每次交通費用為220元，回診交通費
    用合計3,300元（220×15＝3,300元）。
  4.住院期間伙食費：
    原告住院期間每日伙食費200 元，住院期間伙食費合計4,8
    00元（200 ×24＝4,800 元）。
  5.預計第3次開刀所需醫療費用：
    預計第3次開刀所需醫療費用100,000元。
  6.工作損失：
    原告自96年7 月1 日起任職於華山養生會館，每月薪資70,0
    00元，自96年10月6 日起至97年3 月28日止，因系爭事故無
    法工作，罹受薪資損失420,000 元（70,000×6 ＝420,000
    ）。
  7.工作能力減損：
    原告以腳底按摩為業，工作性質需經常蹲、立，因系爭事故
    現已不能久站，且無法蹲下，粗估工作能力約減損3 成，每
    月計減損21,000元（70,000×30% ＝21,000），每年計減損
    252,000 元（21,000×12＝252,000） ，10年計減損2,520,
    000 元。
  8.非財產上之損害賠償部分：
    原告因系爭事故受左脛骨骨折併蜂窩組織炎之傷害，歷經兩
    次重大開刀手術，且因傷口腫脹、潰爛，經常無法入睡，縱
    勉強入睡，又常因翻身擠壓患部而痛醒，必須每日承受劇痛
    ，另原告因傷停職6 個月後，工作能力大不如前，已無法回
    復以往自食其力之獨立生活方式，而需仰賴借貸過日，嚴重
    損及自尊，因被告之過失駕駛，肇致原告苦不堪言，被告應
    賠償精神慰撫金500,000 元。
  9.合計：
    被告應賠償原告之金額合計3,787,312 元（29,212＋210,00
    0 ＋3,300 ＋4,800 ＋100,000 ＋420,000 ＋2,520,000 ＋
    500,000 ＝3,787,312 ）。
  (三)聲明：
  1.被告應給付原告3,787,312 元，及自98年5 月13日起至清償
    日止，按年息5%計算之利息。
  2.願供擔保，請准宣告假執行。
三、被告抗辯：
  (一)系爭事故發生時適逢颱風天，被告應無過失，而現場並無路
    燈設置，原告身穿黑色衣物，於颱風天夜晚出現於汽車迴轉
    道，其就系爭事故之發生亦有過失。
  (二)被告對原告各項請求，除醫療費用29,212元、車資3,300 元
    、住院期間伙食費4,800 元外，均否認其真正。
  (三)聲明：
  1.駁回原告之訴及假執行之聲請。
  2.如受不利之判決，願供擔保，請准宣告免為假執行。
四、兩造不爭執之事項：
  (一)被告於96年10月6 日下午7 時30分許，駕駛車號9687-MQ 自
    小客車，沿臺北市中山區○○○路行駛至長春路口南側迴轉
    道進入新生北路高架橋下汽車迴轉道時，其所駕駛之自小客
    車左前車頭撞及行經該處擬穿越新生北路之原告，造成原告
    受有左脛腓骨閉鎖性骨折併蜂窩組織炎之傷害（本院卷第35
    頁）。
  (二)被告因系爭事故所涉過失傷害案件，經本院以97年度交簡字
    第38號、97年度交簡上字第63號判處拘役55日確定。
  (三)原告於系爭事故發生後，於96年10月6 日急診住院，96年10
    月8 日行復位手術，96年10月20日出院，97年1 月15日由門
    診住院，97年1 月16日施行清創手術，97年1 月23日出院，
    住院期間合計24日（本院卷第35頁）。
  (四)原告因系爭事故支出醫療費用29,212元、車資3,300 元、住
    院期間伙食費4,800 元（本院卷第36-43 頁）。
五、得心證之理由：
  (一)按因故意或過失，不法侵害他人之權利者，負損害賠償責任
    。汽車、機車或其他非依軌道行駛之動力車輛，在使用中加
    損害於他人者，駕駛人應賠償因此所生之損害。不法侵害他
    人之身體或健康者，對於被害人因此喪失或減少勞動能力或
    增加生活上之需要時，應負損害賠償責任。不法侵害他人之
    身體、健康者，被害人雖非財產上之損害，亦得請求賠償相
    當金額。民法第184 條第1 項前段、第191 之2 前段、第19
    3 條第1 項、第195 條第1 項前段分別定有明文。本件原告
    主張其遭被告駕車撞傷，受有左脛腓骨閉鎖性骨折併蜂窩組
    織炎之傷害，被告因系爭事故所涉過失傷害案件，經本院以
    97年度交簡字第38號、97年度交簡上字第63號判處拘役55日
    確定，為兩造所不爭，並據調閱上開過失傷害刑事卷宗查核
    屬實。而汽車行駛時，駕駛人應注意車前狀況，並隨時採取
    必要之安全措施，為道路交通安全規則第94條第3 項所明定
    ，被告於轉彎進入汽車迴轉道時，自應注意該處之人車動態
    ，依當時情形，天候雨、夜間有照明、柏油路面濕潤、無缺
    陷、無障礙物、視距良好，有道路交通事故調查報告表附於
    臺灣臺北地方法院檢察署96年度偵字第24343 號偵查卷（下
    稱偵查卷）可稽（偵查卷第17-18 頁），足見被告應無不能
    注意情事，其疏未注意及此，完全未見原告在該處擬穿越道
    路而撞擊之，自有應注意能注意而不注意之過失，被告因過
    失不法侵害原告之權利，應堪認定，凡此，經刑事庭為相同
    之認定，被告抗辯其無過失，尚非可採。
  (二)茲就原告請求賠償之項目及金額審酌如下：
  1.醫療費用部分：
    原告因系爭事故支出醫療費用29,212元，業據其提出醫療單
    據、本票為證，且為被告所不爭，並經本院向馬偕紀念醫院
    函查屬實（本院卷第36-43 頁、第97頁），原告此部分請求
    ，應予准許。
  2.看護費用部分：
  (1)原告因系爭事故受有左脛骨骨折併蜂窩組織炎之傷害，其於
    96年10月6 日急診住院，96年10月8 日行復位手術，96年10
    月20日出院，97年1 月15日由門診住院，97年1 月16日施行
    清創手術，97年1 月23日出院，計住院24日，住院期間需人
    看護，有馬偕紀念醫院診斷證明書在卷可稽（本院卷第35頁
    ）。而馬階紀念醫院聘僱看護執行全日勞務，每日所需費用
    為1,900 元，亦據本院向臺北市照顧服務員職業工會函查屬
    實，並有該工會98年3 月26日北市護工字第9803號函附卷可
    憑（本院卷第104 頁）。原告計住院24日，以每日1,900 元
    計算，原告得請求之看護費用計45,600元（1,900 ×24＝45
    ,600）。
  (2)雖原告主張住院期間看護費用應以每日2,000 元計算，非住
    院期間之日常生活仍須家人看護，亦得請求以每日1,000 元
    計算之看護費等語。惟查：原告就其非住院期間之日常生活
    仍有由家人看護之必要，及其住院期間所支出之看護費用為
    每日2,000 元，並未舉證證明之，其此部分請求，核非有據
    ，不應准許。
  3.往返醫院車資：
    原告因系爭事故至醫院回診15次，每次交通費用220 元，回
    診交通費用計支出3,300 元（220 ×15＝3,300 元），為被
    告所不爭，原告請求此部分費用，核屬有據。
  4.住院期間伙食費：
    原告因系爭事故住院24日，住院期間每日支出伙食費200 元
    ，為被告所不爭，原告請求住院期間伙食費合計4,800 元（
    200 ×24＝4,800 元），應予准許。
  5.預計第3次開刀所需醫療費用：
    原告主張其因系爭事故有進行第3 次手術之必要，所需醫療
    費用預計為100,000 元，為被告所否認，經本院針對原告有
    無進行第3 次手術之必要、所需費用為何一事函詢馬偕紀念
    醫院，該院98年3 月10日馬院醫骨字第0980000656號之回函
    亦無法證明原告有進行第3 次手術之必要，有本院98年2 月
    13日北院隆民水98年度訴字第152 號函、馬偕紀念醫院上開
    函文在卷可憑（本院卷第91、97頁），原告就此既未能舉證
    以實其說，即難遽論第3 次手術為系爭傷害醫療所必須，原
    告此部分請求，尚難准許。
  6.工作損失：
    原告主張其自96年7 月1 日起任職於華山養生會館，每月薪
    資70,000元，自96年10月6 日起至97年3 月28日止，因系爭
    事故無法工作，罹受薪資損失420,000 元（70,000×6 ＝42
    0,000） 。經查：
  (1)依馬偕紀念醫院98年3 月10日馬院醫骨字第0980000656號函
    所載（本院卷第97頁），原告96年10月6 日因左脛骨骨折入
    院行骨釘骨板固定手術，手術後需石膏固定，復原期間約需
    3 個月，當時無法工作期間約3 個月，原告請求上開期間不
    能工作之損失，核屬有據。又原告就其無法工作之期間為6
    個月，並未舉證證明之，其自第4 個月起，是否達於不能工
    作之程度，即屬不能證明，其就逾3 個月期間之部分請求無
    法工作之損失，核非有據，不應准許。
  (2)原告主張其自96年7 月1 日起任職於華山養生會館，每月薪
    資70,000元，固據提出華山養生會館薪（工）資表為證（本
    院卷第75頁）。惟被告否認該薪（工）資表為真正，且依稅
    務電子閘門財產所得調件明細表所載（本院卷第84-89 頁）
    ，原告95年度、96年度並無任何薪資收入，其每月薪資是否
    達於70,000元，即非無疑。又所謂減少及殘存勞動能力之價
    值，應以其能力在通常情形下可能取得之收入為標準（最高
    法院61年臺上字第1987號判例意旨參照），原告於系爭事故
    發生之96年間，雖未能證明有薪資收入，然參酌原告原經營
    永泰養生館，有稅務電子閘門財產所得調件明細表在卷可憑
    （本院卷第87頁），其於系爭事故發生前，應具備賺取最低
    基本工資17,280元（行政院勞工委員會96年7 月1 日公布）
    之勞動能力，本院認原告因系爭事故無法工作之損失應以行
    政院勞工委員會公布之一般勞工基本工資17,280元計算。
  (3)承上，原告無法工作之期間為3 個月，按行政院勞工委員會
    公布之一般勞工基本工資17,280元計算，原告減少工作收入
    之金額應為51,840元（17,280×3 ＝51,840）。
  7.工作能力減損：
    依馬偕紀念醫院98年3 月10日馬院醫骨字第0980000656號函
    所載（本院卷第97頁），原告於骨折完全癒合過程中，其勞
    動能力固將減少，惟原告復原期間約需3 個月，亦據馬偕紀
    念醫院於上開函文中函覆明確，原告之復原期間既為3 個月
    ，該3 個月期間，原告復已請求不能工作之損失，就此部分
    自不得再重複請求減少勞動能力之損害。至原告之勞動能力
    於其復原後是否仍有減損，原告並未舉證以實其說，其主張
    其工作能力粗估約減損3 成，洵非有據，不應准許。
  8.非財產上之損害賠償部分：
    按非財產上損害之慰撫金數額，究竟若干為適當，應斟酌兩
    造身分、地位及經濟狀況，俾為審判之依據（最高法院86年
    度臺上字第511 號裁判意旨參照）。本院審酌被告高職肄業
    ，目前無業，且無資產，而原告名下有數筆不動產，無薪資
    收入，有稅務電子閘門財產所得調件明細表在卷可參（本院
    卷第84-89 頁），其因系爭事故受有左脛腓骨閉鎖性骨折併
    蜂窩組織炎之傷害，並經兩次住院接受手術、藥物等治療，
    衡情身心當受有相當之痛苦。本院審酌兩造上開身分、地位
    、經濟狀況、原告所受傷害之痛苦程度，及被告侵害行為之
    過失等一切情狀，認原告所受之非財產上損害，以50,000元
    為適當。
  9.合計：
    原告得請求被告賠償之項目及金額為：醫療費用29,212元、
    、看護費用45,600元、往返醫院車資3,300 元、住院期間伙
    食費4,800 元、無法工作之損失51,840元、慰撫金50,000元
    ，合計184,752 元（29,212＋45,600＋3,300 ＋4,800 ＋51
    ,840 ＋50,000 ＝184,752） 。
  (三)按損害之發生或擴大，被害人與有過失者，法院得減輕賠償
    金額或免除之，民法第217 條第1 項定有明文。此項規定之
    目的，在謀求加害人與被害人間之公平，是於裁判上法院得
    以職權減輕或免除之（最高法院85年臺上字第1756號判例意
    旨參照）。查系爭事故肇因於被告行車進入汽車迴轉道時未
    注意該處之人車動態，惟系爭事故發生之時點為夜間，發生
    之地點為高架橋橋下之汽車迴轉道，當日復適逢柯蘿莎颱風
    來襲，系爭事故現場雖有照明、視距良好，然易因天候、迴
    轉地形等因素致駕駛人產生視線死角，而依原告交通事故談
    話紀錄表所載（偵查卷第15頁），原告未行走行人穿越道，
    其行走於高架橋下供汽車迴轉之車道，本應注意往來汽車，
    其疏未注意被告來車，致見系爭車輛時已閃避不及，原告就
    系爭損害之發生，亦非無過失，本院因認兩造就系爭事故之
    發生均有過失，其過失責任比例應為各半，則被告應賠償之
    金額為92,376元（184,752 ×50% ＝92,376）。
  (四)綜上，原告得請求被告賠償之金額為184,752 元，經本院減
    輕被告之賠償責任（50%） 後，原告得請求被告賠償之金額
    為92,376元（184,752 ×50% ＝92,376），其逾此部分之請
    求，核非正當，不應准許。
六、從而，原告依民法第184 條第1 項前段、第191 之2 前段、
    第193 條第1 項、第195 條第1 項前段規定，請求被告給付
    原告92,376元，及自98年5 月13日起至清償日止，按年息5%
    計算之利息，為有理由，應予准許，逾此部分之請求，為無
    理由，應予駁回。
七、原告陳明願供擔保聲請宣告假執行，就其勝訴部分，因所命
    給付金額未逾50萬元，依民事訴訟法第389 條第1 項第5 款
    規定，應依職權宣告假執行，被告陳明願供擔保聲請宣告免
    為假執行，經核無不合，爰酌定相當擔保金額准許之。至原
    告敗訴部分，其假執行之聲請失所附麗，應併予駁回。
八、本件事證已臻明確，兩造其餘攻擊防禦方法及所提證據，核
    與本件判決結果不生影響，爰不另一一論述，併予敘明。
九、結論：本件原告之訴為一部有理由，一部無理由，依民事訴
    訟法第79條、第389 條第1 項第5 款、第392 條第2 項，判
    決如主文。
中    華    民    國    98    年    10    月    23    日
                  民事第二庭    審判長法  官  張松鈞
                                      法  官  黃呈熹
                                      法  官  陳秀貞
以上正本係照原本作成
如對本判決上訴，須於判決送達後20日內向本院提出上訴狀。
中    華    民    國    98    年    10    月    23    日
                                      書記官  劉碧輝

司法院資訊處製作；財團法人民間司法改革基金會備份。
